【裁判字號】    99,訴,370
【裁判日期】    990806
【裁判案由】    債務不履行損害賠償
【裁判全文】
臺灣臺北地方法院民事判決               99年度訴字第370號
原      告  許鳳娥
被      告  蔡太國
            白熾昌即廣昌地政士事務所
上列二人共同
訴訟代理人  王志哲律師
上列當事人間債務不履行損害賠償事件，經臺灣士林地方法院移
轉管轄前來，本院於中華民國99年7 月8 日言詞辯論終結，判決
如下：
    主  文
原告之訴駁回。
訴訟費用由原告負擔。
    事實及理由
一、原告起訴主張：
（一）原告於民國96年7 月29日向被告蔡太國購買「台北市○○
      區○○段4 小段713 號地號土地及台北市士林區○○○路
      ○ 段384 號等共用部分」之地下一層編號2 號停車位（下
      稱系爭停車位）。詎台北市政府都市發展局（下稱都發局
      ）於同年10月31日至系爭停車位勘查，始發現系爭停車位
      由機械橫移式變更為平面式停車位，卻未經申請核准，遂
      通知管理系爭停車位之樂河公寓大廈管理委員會（下稱管
      委會），應依原核准圖說恢復原狀合法使用或辦理變更使
      用執照，且由台北市士林地政事務所測量成果圖觀之，系
      爭停車位與兩造間買賣契約書記載及現場位置不同，顯見
      被告蔡太國故意欺瞞而違反交易誠信原則。又被告蔡太國
      變更停車位後未符合內政部訂定建築技術規則，其出賣瑕
      疵物甚為明確。另被告白熾昌為廣昌地政士事務所代書，
      且經被告蔡太國指定從事本件代書業務，則被告白熾昌應
      以善良管理人義務告知原告系爭停車位之瑕疵，是被告白
      熾昌即廣昌地政士事務所應依消費者保護法（下稱消保法
      ）第7 條負連帶賠償責任等語。爰依物之瑕疵擔保責任及
      消保法第7 條之法律關係，提起本件訴訟。
（二）並聲明：被告應連帶給付原告新台幣（下同）135 萬元，
      及自起訴狀繕本送達之翌日起至清償日止，按年息5 ％計
      算之利息。
二、被告則以下列情詞置辯：
（一）原告前於95年6 月24日向被告蔡太國購買台北市○○○路
      ○ 段393 巷6 號8 樓之8 之房地（下稱系爭房地），兩造
      遂簽訂成屋買賣契約書。嗣原告於96年7 月29日向被告蔡
      太國購買系爭停車位，然原告業已於前開成屋買賣契約書
      上所附「樂河大廈管理規約」上親簽用印，則原告明知且
      同意原有設計機械橫移式停車位業經區分所有權人召開會
      議同意，並由管委會重新規劃變更為平面式停車位及編號
      位置差異之事。又原告係查看現場後始向被告蔡太國買受
      系爭停車位，被告蔡太國已依約辦理所有權移轉登記，並
      將依管委會規劃而分管標示之系爭停車位點交予原告。因
      此，被告蔡太國並無故意不告知瑕疵，更無違反交易誠信
      。甚且，原告於95年8 月及96年11間已知其起訴狀所稱各
      項瑕疵，縱原告所謂瑕疵之主張可採，原告於98年8 月18
      日始起訴主張，已逾民法第365 條第1 項所規定之解除權
      及請求權行使期間，是原告之主張並不合法。另被告白熾
      昌即廣昌地政士事務所僅係受委任代辦各項土地建物過戶
      等地政手續，並未參與原告與被告蔡太國間契約條款之擬
      定，更未就該契約負擔保責任，且原告所指瑕疵均已載明
      於契約或有現物現狀，被告白熾昌即廣昌地政士事務所自
      無庸賠償等語。
（二）並聲明：原告之訴駁回。
三、兩造不爭執之事項：
（一）原告於95年6 月24日向被告蔡太國購買系爭房地，並已於
      同年8 月10日辦妥所有權移轉登記予原告，有成屋買賣契
      約書及建物登記謄本在卷可稽。
（二）成屋買賣契約書所附經原告親簽用印之「樂河大廈管理規
      約」，其前文明載「為坐落門牌台北市士林區○○○路○
      段384 號、392 巷6 號等之樂河大廈共同維護事宜，本人
      許鳳娥因向蔡太國購買B3棟捌樓房屋共計壹戶，同意簽立
      管理歸約條款如下，以下遵守…」，並於第9 條汽機車停
      車標示及使用管理辦法名定：「(一)本大廈地下一樓、地下
      二樓原規劃機械橫移式停車位計十四位，平面停車位計三
      十五位，共計四十九位，另機車停車位八位。(二)因原有設
      計機械橫移式停車位使用不便及具危險性，基於安全考量
      ，經區分所有權人召開會議同意拆除機械車台，並由管理
      委員會重新規劃就地下一樓及地下二樓停車空間劃位編號
      ，規劃平面停車位合計共四十九位。(三)本大廈交屋時，購
      買停車位之住戶悉依各戶承購車位編號劃定分管範圍內使
      用。」
（三）原告於96年7 月29日向被告蔡太國購買系爭地下一樓編號
      2 號停車位，並簽訂不動產買賣契約書。
四、得心證之理由：
    本件原告主張被告蔡太國未告知系爭停車位不符合內政部訂
    定之建築技術規則，致原告就系爭停車位受有須回復原狀或
    另行變更使用執照之損害。另被告白熾昌即廣昌地政士事務
    所經被告蔡太國指定從事本件代書業務，被告白熾昌即廣昌
    地政士事務所應以善良管理人義務告知原告系爭停車位之瑕
    疵卻未告知，是被告白熾昌即廣昌地政士事務所應依消保法
    第7 條負賠償責任，惟均為被告所否認，並以上開情詞置辯
    ，則本件兩造爭點厥為：（一）原告得否據民法第359 條規
    定物之瑕疵擔保責任主張解除契約？（二）被告二人有無違
    反消保法第7 條第3 項而應負連帶賠償責任？茲分項析述如
    後：
（一）原告得否據民法第359 條規定物之瑕疵擔保責任主張解除
      契約？
    1.按所謂物之瑕疵係指存在於物之缺點而言。凡依通常交易
      觀念，或依當事人之決定，認為物應具備之價值、效用或
      品質而不具備者，即為物有瑕疵，且不以物質上應具備者
      為限。若出賣之特定物所含數量缺少，足使物之價值、效
      用或品質有欠缺者，亦屬之（最高法院73年台上字第1173
      號判決要旨參照）。本件原告主張被告蔡太國故意不告知
      系爭提停車位未依法變更使用執照，嗣都發局來函要求回
      復原狀或辦理變更使用執照，致其利用系爭停車位受有限
      制無法達成其利用之目的。
    2.原告與被告蔡太國於96年7 月29日就系爭停車位簽訂不動
      產買賣契約書，約定停車位編號為地下一層2 號，買賣總
      價為135 萬元。原告並同意簽立管理規約其中第9 條汽機
      車停車標示及使用管理辦法明定：「(一)本大廈地下一樓
      、地下二樓原規劃機械橫移式停車位計十四位，平面停車
      位計三十五位，共計四十九位，另機車停車位八位。（二
       )因原有設計機械橫移式停車位使用不便及具危險性，基
      於安全考量，經區分所有權人召開會議同意拆除機械車台
      ，並由管理委員會重新規劃就地下一樓及地下二樓停車空
      間劃位編號，規劃平面車位合計共四十九位。(三)本大廈
      交屋時，購買停車位之住戶悉依各戶承購車位編號劃定分
      管範圍內使用。」，有樂河大廈管理規約附卷可稽（見本
      院98年度審訴字第6111號卷第35頁）。據上開規約可知原
      告就系爭停車位係機械橫移式變更為平面停車位後再為重
      劃所劃定之情事，業已知悉，則兩造間所爭論者，在於系
      爭停車位車位範圍大小及車道寬度不符建築法令之規定，
      且未辦理使用執造之變更，是否為物之瑕疵？首查，系爭
      停車位，係經區分所有權人召開會議重新規劃，雖不合於
      建築技術規則建築設計施工篇第60條所定停車位大小及車
      道寬度之規定，惟並非被告蔡太國片面劃設，且停車位範
      圍大小、車道之寬度，於原告買受前即已明知，原告事前
      既已明知而仍願買受，事後再苛求車位不夠大、車道不夠
      寬云云，顯違誠信。次查，系爭停車位於96年間遭都發局
      以96年11月5日北市都建字第09674751800號函，命原核准
      圖說回復原狀或辦理變更使用執照（見台灣士林地院98年
      度訴字第1154號卷第13頁），則都發局就系爭停車位所為
      之限制，使停車位之所有人有受斷水斷電、強制拆除而無
      法使用停車位之危險，顯已令系爭停車位喪失停車位所應
      具備之價值及效用，揆諸前揭說明，則都發局就系爭停車
      位所為之限制當屬物之瑕疵無疑。
    3.次按買受人因物有瑕疵，而得解除契約或請求減少價金者
      ，其解除權或請求權，於買受人依第356 條規定為通知後
      6 個月間不行使或自物之交付時起經過5 年而消滅。前項
      關於6 個月期間之規定，於出賣人故意不告知瑕疵者，不
      適用之，民法第365 條定有明文。被告蔡太國抗辯稱原告
      於96年11間已知其起訴狀所稱各項瑕疵，原告於98年8 月
      18日始起訴主張，已逾民法第365 條1 項所規定之解除權
      及請求權行使時效；原告則主張被告蔡太國係故意不告知
      瑕疵等語。經查，系爭停車位不符建築法令之瑕疵係原告
      買受前已存在，原告於96年11月間已知悉系爭停車位之瑕
      疵，並與被告蔡太國多次協調未果，足見原告已通知被告
      蔡太國系爭停車位之瑕疵，然原告於98年8 月18日始起訴
      請求，已逾民法第365 條第1 項所規定之6 個月期限，堪
      以認定。
    4.原告復主張被告蔡太國早已知悉系爭停車位之瑕疵卻隱匿
      此項訊息，顯見被告有故意不告知瑕疵之情事，故其解除
      權或請求權並無6 個月之限制，並提出樂河大廈住戶簽立
      之買賣契約過程真相調查聲明書（下稱系爭聲明書）為證
      （見本院卷第30頁至第63頁）。惟被告蔡太國辯以系爭停
      車位不符建築法令之瑕疵，亦為被告蔡太國所不知。經查
      ，原告雖提出系爭聲明書主張原告有故意隱瞞之情事，惟
      系爭聲明書僅得說明多數住戶均未被告知地下一層、二層
      停車位未向主管機關聲請變更使用執照，尚不足據此認定
      被告即有故意不告知之情事，且原告亦未能舉證以實其說
      ，另觀諸該成屋買賣契約所附樂河大廈管理規約於締約時
      即已載明前開車位變更事宜，自難認被告蔡太國有何故意
      隱匿系爭停車位瑕疵之情事。
    5.綜上，被告蔡太國交付系爭停車位予原告雖有瑕疵，惟被
      告蔡太國經本院認定並非故意不告知系爭停車位之瑕疵，
      則原告於96年11月間已知此瑕疵，卻於98年8 月18日始請
      求解除契約，顯逾民法第365 條第1 項所定期限，從而，
      原告已逾得行使解除權之期限，其請求被告蔡太國返還價
      金，即非可採。
（二）被告二人有無違反消保法第7 條第3 項而應負連帶賠償責
      任？
      按「從事設計、生產、製造商品或提供服務之企業經營者
      應確保其提供之商品或服務，無安全或衛生上之危險。商
      品或服務具有危害消費者生命、身體、健康、財產之可能
      者，應於明顯處為警告標示及緊急處理危險之方法。企業
      經營者違反前兩項規定，致生損害於消費者或第三人時，
      應負連帶賠償責任。但企業經營者能證明其無過失者，法
      院得減輕其賠償責任」，消費者保護法第7 條定有明文。
      又按消費者保護法對於商品或服務既未加以定義，倘企業
      經營者提供之商品或服務攸關消費者健康與安全之確保，
      為促進國民消費生活安全及其品質，即應有本法之適用。
      原告雖主張被告白熾昌即廣昌地政士事務所未以善良管理
      人義務告知原告物之瑕疵，卻故意隱匿，使原告受有損害
      一節。然查，被告白熾昌即廣昌地政士事務所提供之服務
      ，乃係為原告與被告蔡太國辦理所有權移轉登記，其所為
      服務與消費者之建安與安全之確保無涉，是否有消保法之
      適用，尚非無疑。縱認本件有消保法之適用，依被告白熾
      昌即廣昌地政士事務所為從事代書業務之人，乃係於買賣
      雙方談妥交易條件，受雙方委託以辦理不動產所有權移轉
      過戶登記，與原告間之關係並非原告所主張之居間關係，
      自無民法第564條以下規定之適用。且被告白熾昌即廣昌
      地政士事務所所受他人委託之事務，僅為系爭不動產所有
      權移轉登記事宜，而系爭停車位變更有無經主管機關核准
      乙事，顯非移轉所有權之問題，自難認其對買受人負有查
      證並告知該等事項之義務，自不屬被告白熾昌即廣昌地政
      士事務所提供服務之範圍。雖原告主張被告白熾昌為樂河
      大廈起造人白吉雄之子，對系爭瑕疵應有所知悉，惟系爭
      停車位之變更，有無經主管機關核准乙事，既非被告白熾
      昌即廣昌地政士事務所提供服務之範圍，白熾昌即廣昌地
      政士事務所是否知悉、有無告知，均與其所提供之服務無
      涉。況且，原告亦未能舉證說明被告白熾昌即廣昌地政士
      事務所對系爭停車位之瑕疵有所知悉，自難以其未告知系
      爭停車位之瑕疵即認違反消保法第7 條第1 項規定，是以
      原告主張被告白熾昌即廣昌地政士事務所應依消保法第7
      條第3 項負連帶賠償之責，尚嫌無據。
五、綜上所述，原告本於物之瑕疵擔保責任及消費者保護法第7
    條第3 項規定，請求被告返還買賣價金135 萬元，及自起訴
    狀繕本送達翌日起至清償日止按年息5 ％計算之利息為無理
    由，應予駁回。
六、因本件事證已臻明確，兩造其餘主張陳述及所提之證據，經
    本院斟酌後，認與判決結果不生影響，均毋庸再予論述，附
    此敘明。
七、訴訟費用負擔之依據：民事訴訟法第78條。
中    華    民    國    99    年    8     月    6     日
                  民事第五庭    法  官  陳靜茹
以上正本係照原本作成
如對本判決上訴，須於判決送達後20日內向本院提出上訴狀。如
委任律師提起上訴者，應一併繳納上訴審裁判費。
中    華    民    國    99    年    8     月    6     日
                                書記官  鄭雅雲

司法院資訊處製作；財團法人民間司法改革基金會備份。
